臺灣高等法院臺中分院民事裁定
110年度抗字第260號
抗 告 人  賴麗枝
          賴振宗
          賴銘宗
          賴肇宗

          賴紹宗
          賴岳宗
相 對 人  陳梓旺


上列抗告人因與相對人等間撤銷假處分事件，對於中華民國110
年5月18日臺灣臺中地方法院110年度裁全聲字第10號所為裁定提
起抗告，本院裁定如下：
    主  文
抗告駁回。
抗告程序費用由抗告人負擔。
    理  由
一、按假處分所保全之請求，得以金錢之給付達其目的，或債務
    人將因假處分而受難以補償之重大損害，或有其他特別情事
    者，法院始得於假處分裁定內，記載債務人供所定金額之擔
    保後免為或撤銷假處分；假處分裁定未依前項規定為記載者
    ，債務人亦得聲請法院許其供擔保後撤銷假處分，民事訴訟
    法第536條第1項、第2項分別定有明文。次按假處分所為保
    全之給付，如代以金錢，債權人亦得達其債權之終局目的者
    ，參照最高法院22年抗字第1707號判例，固可認有民事訴訟
    法第536條所謂特別情事，許債務人供擔保而撤銷假處分，
    惟假處分與假扣押之性質不同，如假處分所保全之給付代以
    金錢，並不能達其債權之終局目的，即與上開判例之意旨不
    符，仍不得許債務人供擔保而為撤銷假處分之裁定。此之所
    謂得以金錢之給付達成目的者，係指假處分所欲保全之請求
    而言（最高法院101年度台抗字第646號裁定意旨參照）。參
    照前述說明，假處分裁定原則上不得由債務人供擔保後而為
    撤銷，僅於假處分所保全之請求，得以金錢之給付達其目的
    ，或債務人將因假處分而受難以補償之重大損害，或有其他
    特別情事者，始得例外經法院裁定准許債務人供擔保後而為
    撤銷。
二、本件聲請及抗告意旨略以：
　㈠相對人與抗告人間聲請假處分事件（下稱系爭假處分）經原
    法院民國110年度裁全字第14號裁定（下稱14號裁定）准許
    ，惟兩造間無買賣契約，相對人亦未支付買賣價款或訂金，
    抗告人因系爭假處分查封土地而受有難以補償之價金返還及
    加倍違約金合計新臺幣（下同）7億6488萬7500元之重大損
    害，爰依民事訴訟法第536條第2項聲請撤銷假處分。
　㈡原裁定誤引依據法院組織法第57條之1應停止適用之最高法院
    46年台抗字第86號判例，且相對人之本案起訴聲明列有先、
    備位，顯然系爭假處分所保全之請求得以金錢給付達其目的
    ，符合民事訴訟法第536條第1項規定。至有無特別情事應由
    法院自由裁量，如債務人供擔保足以達假處分之目的，應可
    認為特別情事而准予撤銷假處分。
　㈢原裁定雖稱抗告人未提出證據證明有金錢損害及抗告人有何
    因假處分而受難以彌補之重大損害等語。然抗告人係同時對
    假處分裁定提出抗告，及聲請命相對人起訴，並將因系爭假
    處分而受難以補償之重大損害舉證均詳述於另案抗告狀，抗
    告人所提抗告、聲請命相對人提起訴訟及聲請撤銷假處分，
    均繫屬於原法院同股別，基於證據相通原則，14號裁定命相
    對人供擔保8286萬元，並不足賠償抗告人受有7億6488萬750
    0元之重大損害，而民事訴訟法第536條第1項法定事由之重
    大損害並未排除金錢損害，亦未將金錢損害歸屬於特別情事
    ，原裁定係有誤認。
　㈣相對人所持文書即108年6月4日買賣預約書、訂金支票、1087
    月2日邀約書及原法院108年度訴字第3156號民事判決，與系
    爭假處分應釋明事項不符，自可解為有特別情事而准撤銷系
    爭假處分，原裁定誤認上開事項應待本案訴訟認定，違反最
    高法院50年台抗字第165號判例意旨。
　㈤抗告聲明：⑴原裁定廢棄。⑵請准抗告人供擔保後撤銷假處分
    。
三、相對人答辯以：
　㈠兩造就抗告人共有坐落臺中市○○區○○段000○000○000○地號土
    地（下稱系爭土地）全部及其上門牌號碼臺中市○○區○○路0
    段000號未辦理保存登記建物（下稱系爭建物）（合稱系爭
    不動產）成立買賣契約，相對人向抗告人請求履行買賣協議
    ，過戶移轉登記系爭土地及交付系爭建物，因抗告人與相對
    人協議買賣契約成立後，再與第三人簽約，相對人為避免系
    爭土地及建物於訴訟中遭過戶，而有聲請假處分之必要，縱
    認兩造僅成立預約，相對人於本案請求事項亦非金錢彌補可
    達終局目的，實不應允許抗告人供擔保撤銷假處分。
　㈡相對人已於110年5月6日提起本案訴訟，先位聲明係請求抗告
    人移轉登記系爭不動產，該移轉不動產所有權之請求，不能
    以金錢給付代替之，不符合民事訴訟法第536條第1項之特別
    情事。
　㈢抗告人雖稱因系爭假處分受有難以彌補之損害7億6488萬7500
    元，然並無明確事證足參。且依抗告所提出與第三人之買賣
    契約書第3條約定第一期至第三期價款均為總價款百分之十
    ，尾款為總價款百分之七十，於移轉登記完成及點交後，買
    方始為付款，系爭不動產現為查封狀態，並未移轉登記予訴
    外人，給付條件尚未成就，何來抗告人所稱高達7億6488萬7
    500元之損害。
　㈣答辯聲明：抗告駁回。
四、經查：　　　　　
　㈠相對人主張其於108年6月4日間，與抗告人之代理人即仲介林
    献章訂立土地買賣預約書，約定抗告人出售系爭不動產予相
    對人，相對人已交付票面金額支票1000萬元之定金支票予林
    献章收受。後賴振宗、賴肇宗及賴紹宗等3人，並代理賴麗
    枝、賴銘宗、賴岳宗等3人，與相對人之代理人確認買賣標
    的、價金、條件並意思表示合致，簽立系爭邀約書，約定兩
    造於108年7月29日簽約，抗告人於108年7月29日無端毀約，
    然兩造就系爭不動產買賣合意，契約已成立抗告人拒絕履行
    ，而與第三人訂立不動產買賣契約，相對人因此無法過戶，
    相對人為避免權利日後有不能強制執行等情，為保全系爭買
    賣標的而聲請假處分裁定，經原法院以14號裁定准許相對人
    供擔保後，就系爭買賣標的為假處分確定在案，有該假處分
    裁定在卷可稽（見原審卷第9頁至第11頁）。是以，相對人
    聲請保全之目的，在於避免抗告人不依系爭買賣契約履行，
    將系爭買賣標的移轉登記予第三人，相對人僅能請求金錢賠
    償，無法取得系爭不動產所有權之情形，是相對人債權之終
    局目的為系爭買賣標的之完整取得與利用，非在保全金錢債
    務之清償，且土地依其位置，具有不替代物之特性，顯非以
    金錢給付即可替代、保全，如假處分之撤銷，其保全之功效
    盡失。抗告人辯稱得以金錢給付達到相對人假處分之目的云
    云，要非可採。
　㈡抗告人雖辯稱其與相對人並未訂立買賣契約，相對人並無任
    何金錢損害及金錢以外之請求權等語。然查，相對人主張兩
    造就系爭不動產訂立買賣契約，且相對人已交付定金1000萬
    元，抗告人嗣後再與第三人訂立買賣契約等情，業經相對人
    提出土地買賣預約書、支票影本、承購邀約書其他約定事項
    及原法院108年度訴字第3156號民事判決為證，堪認相對人
    就假處分之請求及原因，已為釋明，且其陳明願供擔保以補
    釋明之不足，依上說明，其聲請假處分，於法並無不合。至
    兩造間買賣契約是否成立生效，相對人請求抗告人移轉系爭
    不動產所有權，其理由是否正當，乃本案判決之實體問題，
    應循訴訟程序處理，非撤銷假處分裁定所能解決及審究。抗
    告人前開所辯，仍無足採。
　㈢抗告人辯稱其因本件假處分執行，將受有第三人請求返還買
    賣價金及違約金之重大損害，本件有民事訴訟法第536條之
    特別情事，應許供擔保後撤銷假處分云云，並提出土地買賣
    契約書為證（見本院卷第13頁至第23頁）。然參諸系爭土地
    買賣預約書及承購邀約書內容，兩造約定系爭買賣標的價金
    為每坪32萬元、總價金為3億2635萬元，如於買賣契約成立
    時，抗告人應依約履行，自不得因事後抗告人另出售予他人
    之價格較高，即謂相對人為保全其債權聲請假處分，將使抗
    告人對第三人負有債務不履行之賠償責任，即謂相對人受有
    難以補償之重大損害，抗告人前揭所辯，顯非可採。抗告人
    復未主張尚有何其他特別情事，得於供擔保後免為或撤銷假
    處分之情形，堪認抗告人聲請供擔保後，撤銷系爭土地之假
    處分，應無可取。
　㈣綜上所述，系爭假處分所保全之請求，非得以金錢之給付達
    其目的，抗告人稱因系爭假處分而受難以補償之重大損害，
    亦難認有理由，其復未釋明有其他特別情事，揆諸前開說明
    ，抗告人聲請供擔保撤銷系爭假處分，自難准許。原法院裁
    定駁回抗告人供擔保撤銷假處分之聲請，即無不當。抗告意
    旨猶執前詞，指摘原裁定不當，求予廢棄，為無理由，應予
    駁回。
五、據上論結，本件抗告為無理由，依強制執行法第30條之1、
    民事訴訟法第495條之1第1項、第449條第1項、第95條、第8
    5條第1項前段、第78條，裁定如主文。
中　　華　　民　　國　　110 　年　　7　　月　　13 　　日
　　　　　　　　民事第六庭    審判長法　官  楊熾光
　　　　　　　　　　　　　　　　    法　官  郭玄義
　　　　　　　　　　　　　　　　    法　官  戴博誠
正本係照原本作成。
再為抗告應以適用法規顯有錯誤為理由。
如提起再抗告者應於裁定送達後10日內向本院提出再抗告狀（須
按照他造人數附具繕本）並繳納抗告裁判費新臺幣1000元，同時
委任律師或具有律師資格之關係人為代理人。
　　　　　　　　　　　　　　　　    書記官  江玉萍

中　　華　　民　　國　　110 　年　　7 　　月　　13　　日